最　高　行　政　法　院　判　決
　　　　　　　　　　　　　　　　　　 96年度判字第01867號
上　訴　人　甲○○
被 上訴 人　中央選舉委員會
代　表　人　張政雄
上列當事人間因選舉事件，上訴人對於中華民國95年4月20日臺
北高等行政法院94年度訴字第1421號判決，提起上訴，本院判決
如下：
　　主  文
上訴駁回。
上訴審訴訟費用由上訴人負擔。
　　理  由
一、上訴人以立法院所通過之憲法修正條文計有6條，但被上訴
    人民國（下同）94年5月14日所舉辦之國民大會代表選舉，
    僅印製1張選票予人民圈選，使上訴人無法針對各修正案，
    個別自由投票，故該選舉違法，遂提起本件行政訴訟。
二、上訴人於原審起訴意旨略謂：立法院通過憲法修正案，被上
    訴人於94年5月14日依國民大會代表選舉法辦理選舉，立法
    院所通過之憲法修正條文計有6條，被上訴人卻僅印製1張選
    票讓人民圈選，使上訴人無法針對各修正案，個別自由投票
    而「指定授權」，該國民大會代表之選舉違法，屬選舉無效
    ，而被上訴人已於同年月20日公告當選名單，並核發證書及
    集會，將造成難於回復之損害。為此請判決確認被上訴人在
    94年5月14日所舉辦之國民大會代表選舉為無效等語。
三、被上訴人則以：上訴人欠缺提起本件確認選舉無效訴訟之
    當事人適格，且立法院僅提出一個憲法修正案，故由各政黨
    或聯盟就該憲法修正案表達意見，又94年5月27日公布施行
    之國民大會職權行使法第9條規定，國民大會代表對於立法
    院所提之憲法修正案、領土變更案，應為全案複決，並不得
    再為修正之動議，其複決方式係以「全案複決」為之，亦未
    將憲法修正案之個別修正條文，以1條文為1案而逐條複決等
    語，資為抗辯。
四、原審判決駁回上訴人之訴，其理由略以：經查，依國民大會
    代表選舉法第1條第2項、第33條及公職人員選舉罷免法第
    101條之規定，得就國民大會代表選舉提起無效之訴者，僅
    以檢察官、候選人為限；而本件聲請人係一般人民，非屬本
    次參與選舉之國民大會代表之政黨或聯盟之候選人，亦非檢
    察官，依法自不得就該選舉事件提起選舉無效之確認訴訟。
    再者，選舉無效訴訟，屬於具有公益性質之公益訴訟，依行
    政訴訟法第9條規定，一般人民須以法律有特別規定為限，
    始得提起。而觀之國民大會代表選舉法，亦無特別規定可由
    人民提起選舉無效訴訟，從而，上訴人之當事人為不適格，
    其提起本件確認選舉無效訴訟，於法即非有據，在法律上為
    無理由，應予駁回。
五、上訴意旨略以：按國民大會代表選舉法第34條已明訂公職人
    員選舉罷免法第6章不適用，則該法第101條屬於第6章，自
    應不予適用，詎原判決不察，自有不適用法規之違誤。況且
    ，憲法第17條明定賦予人民選舉之權，並非行政訴訟法第9
    條所謂無關自己權利之事項，原判決適用該條文，亦有適用
    法規不當之違法等語。
六、本院查：（一）按「國民大會代表選舉，依本法之規定，本
    法未規定者，適用公職人員選舉罷免法及其他有關法律之規
    定。」「國民大會代表選舉之爭議，依行政爭訟程序解決之
    。」「國民大會代表選舉，公職人員選舉罷免法．．．第六
    章不適用之。」國民大會代表選舉法第1條第2項、第33條、
    第34條分別定有明文。又「人民為維護公益，就無關自己權
    利及法律上利益之事項，對於行政機關之違法行為，得提起
    行政訴訟。但以法律有特別規定者為限。」行政訴訟法第9
    條復定有明文。「選舉委員會辦理選舉、罷免違法，足以影
    響選舉或罷免結果，檢察官、候選人、被罷免人或罷免案提
    議人，得自當選人名單或罷免投票結果公告之日起15日內，
    以各該選舉委員會為被告，向管轄法院提起選舉或罷免無效
    之訴。」公職人員選舉罷免法第101條亦定有明文。（二）
    查國民大會代表選舉法第34條既已明定公職人員選舉罷免法
    第六章不適用之，則公職人員選舉罷免法第101條之規定於
    國民大會代表之選舉，自無適用之餘地，原審不察逕予適用
    作為認定上訴人為當事人不適格之依據，此部分理由固屬不
    當。惟原審另引用行政訴訟法第9條作為認定之依據，查上
    訴人依憲法第17條規定固有選舉權，但選舉權僅係對於候選
    人意見之表達，對於選舉之辦理是否違法及選舉之結果並無
    直接之法律上利害關係，故上訴人雖為本件國民大會代表選
    舉之選舉人，惟仍非該次選舉之法律上利害關係人，此即行
    政訴訟法第9條所謂之「無關自己權利及法律上利益之事項
    」，其欲提起公益訴訟，自應以法律有特別規定者為限，否
    則即為當事人不適格，原審以此為理由，認上訴人提起確認
    選舉無效訴訟為當事人不適格，其適用法規並無違誤，上訴
    意旨指摘原判決有適用法規不當之違法，自屬無據。原審以
    上訴人之訴為當事人不適格而予駁回，其部分理由雖有不當
    ，惟其他理由及結論則尚無不合，仍應予維持。上訴論旨，
    仍執前詞，指摘原判決違背法令，求予廢棄，難認有理由，
    應予駁回。
七、據上論結，本件上訴為無理由，爰依行政訴訟法第255條第2
    項、第98條第1項前段，判決如主文。
中　　華　　民　　國　　96　　年　　10　　月　　25　　日
                  第一庭審判長法  官　高　啟　燦
                              法  官  黃　璽　君
                              法  官　廖　宏　明
                              法  官　楊　惠　欽
                              法  官　林　樹　埔
以  上  正  本  證  明  與  原  本  無  異
中　　華　　民　　國　　96　　年　　10　　月　　26　　日
　　　　　　　　　　　　　　　書記官　吳　玫　瑩
